【裁判字號】    89,交抗,330
【裁判日期】    890930
【裁判案由】    違反道路交通管理處罰條例
【裁判全文】
臺灣高等法院交通事件裁定                      八十九年度交抗字第三三０號
    抗  告  人  甲○○
    即受處分人
右抗告人因違反道路交通管理處罰條例案件，不服臺灣臺北地方法院八十九年度交聲
字第一七九號，中華民國八十九年九月三十日裁定，提起抗告，本院裁定如左：
        主  文
抗告駁回。
    理  由
一、抗告意旨略以：「當時以手推機車經臨檢，在當時也已經接受當場酒測而未超過
    ，我是被警官以口頭說他現在是要自己騎機車至交通隊或上警車至隊上，我當時
    也回應，我沒違規也沒犯法為何要至隊上，警官就說要我好好配合跟他們回隊上
    ，我心想沒犯法怕什麼就跟他們坐上警車回隊上，至隊上警官拿出二瓶水要我喝
    後再接受酒測，我說為什麼要再測，警官又再說你好好配合，沒超過就沒事，當
    時我也就無奈再次酒測一下說0.56，再一下子又測0.53，多是警官自己說的也沒
    讓我看，就交代警員開罰單，這位警官就不理我進去了」等語。
二、按「道路交通管理處罰條例」第三條第八款及「道路交通安全規則」第二條第一
    項第一款，均明文規定該等有關道路交通管理法規所稱之「汽車」，均包括「機
    器腳踏車」。汽（機）車駕駛人飲酒後，其吐氣所含酒精成份超過每公升0.25毫
    克以上者，不得駕車，「道路交通安全規則」第一一四條第二款定有明文。又汽
    ( 機)車駕駛人，酒精濃度過量者，處新臺幣六千元以上一萬二千元，並當場禁
    止其駕駛及吊扣其駕駛執照六個月，如已受吊扣或吊銷駕駛執照處分者，則不予
    記點，「道路交通管理處罰條例」第三十五條第一項第一款亦有處罰規定。
三、查本件抗告人即受處分人甲○○於民國（下同）八十八年十二月五日凌晨二時卅
    四分許，飲酒後駕駛一輛車牌GEC－766號重型機器腳踏車，自臺北縣中和市經「
    秀朗橋」往新店市方向行駛，接近「秀朗橋」新店市下橋處，見前方（即新店市
    ○○路、復興路交岔路口）有警車警示燈閃爍，知有執勤員警臨檢車輛，竟熄火
    、熄燈並手推機車步行下橋，冀圖迴避臨檢，惟為臺北縣警察局新店分局交通分
    隊執行酒測路檢勤務員警李安慶發覺有異，上前攔停並查明機車排氣管仍然溫熱
    ，即當場進行呼氣酒精濃度測試。受處分人甲○○雖接受呼氣酒精濃度檢測，惟
    見其呼氣所含酒精濃度測試結果高達每公升0.53毫克，拒絕在該紙酒精成份測試
    成果表簽名。執勤員警李安慶以受處分人有違反「道路交通管理處罰條例」第三
    十五條第一項第一款規定之行為而當場掣單（北縣警交乙字第 0404424號）舉發
    並指定「應到案日期」 (八十八年十二月廿日）。受處分人甲○○拒絕簽收該紙
    舉發違規通知單，李安慶警員乃在舉發通知單上載明受處分人拒絕簽收之事由，
    依「違反道路交通管理事件統一裁罰標準及處理細則」第十一條第一項第一款規
    定，視為受處分人甲○○已經收受該紙舉發違規通知單，並由員警告知受處分人
    應於八十八年十二月廿日前自行到案。嗣因受處分人甲○○於應到案日期前向原
    處分機關申訴，原處分機關請舉發單位調查結果，仍認受處分人確有前揭「酒精
    濃度過量駕車」之違規行為，原處分機關乃依「道路交通管理處罰條例」第三十
    五條第一項第一款，從輕裁處新臺幣六千元罰鍰並吊扣其駕駛執照六個月。
四、原審以：「訊據受處分人甲○○雖不否認其於前揭時地為警攔停檢測前曾經飲酒
    之事實，亦不否認該輛車牌GEC－766號重型機器腳踏車之排氣管，在執勤員警攔
    停臨檢時，仍係溫熱狀態，惟矢口否認其有前揭酒精濃度過量駕車之違規行為，
    辯稱略以「我是早就在景平路與秀朗路之前就用手推車，我是在推車時接受臨檢
    ，我並未駕車前駛。警員硬在紅單（舉發違規通知單）上寫我發現有警察才改用
    推車。當時我也接受酒測但並未超過，警方亦未當場攔截到我有駕車行為，我既
    無違規駕駛行為所以拒簽」云云。經查：本件受處分人甲○○為警攔停檢測其吐
    氣所含酒精成份每公升0.53毫克，有酒精測試成果表影本一紙在卷。證人（舉發
    員警）李安慶於本院調查中到庭，就其當時與其他多名員警在新店市○○路、復
    興路交岔路口執行酒測路檢勤務時，見受處分人駕駛該輛車牌GEC－766號重型機
    器腳踏車途經「秀朗橋」（往新店）下橋路段（坡路），突見前方中正路、復興
    路交岔路口，有閃爍警示燈之警車正在執行路檢勤務，急忙下車，熄火、熄燈，
    改用手推機車步行下橋，為警發覺有異而予攔停盤查機車排氣管溫熱，且其滿口
    酒味而予以進行酒精濃度過量檢測，測得其吐氣所含酒精成份每公升0.53毫克，
    已超過不得駕車之0.25毫克標準。受處分人甲○○當時曾向警方坦承其係駕車自
    「華中橋」騎至「秀朗橋」後，改以熄火牽車等情具結證述綦詳，並提出「工作
    紀錄簿」影本一紙附卷佐證，均經載明筆錄在卷。查執行勤務警察掣單舉發違反
    「道路交通管理處罰條例」所列之違規事實，本質上為行政處分，係公務員基於
    職務上之權力，依法就特定之具體事件所為之具公法上效果之單方行政行為，基
    於公務員為公法上行為具有公信力之原則，該行政行為當可被推定為真正，其據
    以依法處分之事實認定亦為正確無誤。且本件係在深夜 (凌晨二時卅四分許）為
    警攔停查獲，查無證據證明該輛車牌GEC－766號重型機器腳踏車係因故障而無法
    行駛，受處分人並無深夜獨自一人推著重型機器腳踏車在「秀朗橋」步行必要。
    顯見受處分人確有見前方（新店市○○路、復興交岔路口）有警察攔停臨檢，始
    熄火、熄燈並下車手推機車前進之情形，至為灼然。受處分人空言否認，所辯無
    非係卸責之詞，不足採信」等情，認本件違規事證明確，原處分機關依「道路交
    通管理處罰條例」第三十五條第一項第一款，裁處新臺幣六千元罰鍰並吊扣其駕
    駛執照六個月，核無違誤，並依道路交通案件處理辦法第十九條規定，以異議為
    無理由，裁定駁回，經核原審裁定於法並無不合。
五、按交通警員掣單舉發違反道路交通管理處罰條例所列之違規事實，本質上為行政
   處分，係公務員基於職務上權力，依法就特定之具體事件所為具公法上效果之單
    方行政行為，基於公務員為公法上行為具有公信力之原則，該行政處分當可被推
    定為真正，其據以依法處分之事實認定亦為正確無誤，此與民事訴訟法第三百五
    十五條第二項規定：「文書依其程式及意旨得認作公文書者，推定其為真正」之
    情形相同，本此公信原則，乃立法者賦予行政機關制定違反道路交通事件統一裁
    罰標準及處理細則，使執勤警員得當機處分（如該細則第二十三條）以達其維護
    交通秩序、安全之行政目的，反之，若謂公務員一切行政行為均需預留證據以證
    其實，則國家行政勢必窒礙難行，據此，刑事訴訟法就犯罪證據有關之規定中，
    與屬行政秩序罰之交通違規裁罰本質不合之部分，自不在準用之列，從而本件受
    處分人既未就執勤員警之舉發有誤提出相關證據以供調查，本院經查亦無何證據
    足資證明其有捏造事實違法取締之情事，則執勤警員本其維護交通秩序、安全職
    責所為之舉發，自應受到合法、正確之推定。乃受處分人抗告意旨空言辯稱被查
    獲時當場酒測未超過云云，即難採信，本件抗告為無理由，應予駁回。
據上論斷，應依道路交通案件處理辦法第二十六條，刑事訴訟法第四百十二條，裁定
如主文。
中      華      民      國    八十九    年    十二    月     二十八     日
                            臺灣高等法院交通法庭
                                審判長法  官  吳  啟  民
                                      法  官  林  瑞  斌
                                      法  官  施  俊  堯
右正本證明與原本無異。
不得再抗告。
                                      書記官  顏  志  豪
中      華      民      國     九十     年      一    月       二       日


司法院資訊處製作；財團法人民間司法改革基金會備份。
